臺灣高雄地方法院刑事判決　　　　　　　96年度訴字第3717號
公　訴　人　臺灣高雄地方法院檢察署檢察官
被　　　告　甲○○
　　　　　　　　　　（另案
上列被告因違反毒品危害防制條例案件，經檢察官提起公訴（96
年度毒偵字第5681號、96年度毒偵字第6248號），被告於本院準
備程序為有罪之陳述，經合議庭裁定由受命法官依簡式審判程序
獨任審理，本院判決如下：
    主  文
甲○○施用第一級毒品，處有期徒刑柒月，扣案如附表二編號一
所示之物，均沒收銷燬之；又施用第一級毒品，處有期徒刑柒月
，扣案如附表二編號二所示之物，均沒收銷燬之；又施用第二級
毒品，處有期徒刑肆月，扣案如附表二編號三所示之物，沒收銷
燬之；又施用第二級毒品，處有期徒刑肆月。應執行有期徒刑壹
年柒月，扣案如附表二編號一至三所示之物，均沒收銷燬之。
    事  實
一、甲○○前因施用毒品案件，經本院以95年度毒聲字第597 號
    裁定送觀察、勒戒，嗣因無繼續施用傾向，於民國95年5 月
    1 日執行完畢釋放，並經臺灣高雄地方法院檢察署檢察官以
    95年度毒偵字第2866號為不起訴處分確定。詎仍不知悔改，
    於前述觀察、勒戒執行完畢釋放後5 年內，復分別基於施用
    第一級毒品海洛因、第二級毒品甲基安非他命之犯意，於96
    年6 月10日晚上7 時許、同年月11日中午12時許，在其位於
    高雄縣大社鄉○○路84巷85號5 樓之住處內，各以燒烤、針
    筒注射之方式，先後施用第二級毒品甲基安非他命、第一級
    毒品海洛因各乙次；又於96年7 月3 日某時，在上址住處，
    以同一方式，先後施用第一級毒品海洛因、第二級毒品甲基
    安非他命各乙次。嗣經警於附表一所示時間、地點查獲，並
    扣得如附表一扣案物欄所示之物，且歷次查獲經採尿送驗結
    果，均呈嗎啡及甲基安非他命之陽性反應，而查悉上情。
二、案經高雄縣政府警察局岡山分局報告高雄地檢署檢察官偵查
    起訴。
    理  由
一、按本案被告甲○○所犯均係死刑、無期徒刑、最輕本刑為3
    年以上有期徒刑以外之罪，其於準備程序就前揭被訴事實均
    為有罪之陳述，經受命法官告知簡式審判程序之旨，並聽取
    其與公訴人之意見後，本院認無不得或不宜改依簡式審判程
    序進行之情形，爰依刑事訴訟法第273 條之1 第1 項規定，
    裁定本件由受命法官獨任進行簡式審判程序，合先敘明。
二、上揭事實，業據被告於本院審理時供承不諱，且被告於96年
    6 月12日、96年7 月3 日，2 次為警查獲後採集尿液送驗之
    結果，均呈現嗎啡、甲基安非他命陽性反應，有台灣檢驗科
    技股份有限公司96年6 月28日、96年7 月18日濫用藥物尿液
    檢驗報告（檢體編號分別為：岡壽A136號、岡壽A139號）及
    毒品案件嫌疑犯尿液採證檢驗對照表等各2 紙在卷可參。又
    扣案如附表二編號1 至3 號所示白色粉末26包（合計淨重2.
    06公克，空包裝袋總重7.02公克）、白色粉末2 包（均含包
    裝袋，檢驗前分別淨重0.0702公克、0.1369公克；檢驗後分
    別淨重0.0413公克、0.1032公克）、晶體1 包（含包裝袋，
    驗前淨重0.395 公克；驗後淨重0.393 公克），經分別送法
    務部調查局、高雄市立凱旋醫院、高雄醫學大學附設中和紀
    念醫院檢驗結果，各呈海洛因、甲基安非他命之陽性反應，
    亦有法務部調查局96年9 月3 日調科壹字第09623065070 號
    鑑定書、高雄市立凱旋醫院96年8 月13日濫用藥物成品檢驗
    鑑定書、高雄醫學大學附設中和紀念醫院檢驗報告（報告編
    號：9610-70 號）各1 份附卷可按（見本院卷第16、20頁；
    96年度毒偵字第6248號偵查卷第10頁），堪認分別係第一級
    毒品海洛因、第二級毒品甲基安非他命無誤。是被告上開自
    白應與事實相符，堪可採信。是以，本案事證明確，被告上
    開施用第一級毒品、第二級毒品之犯行，均堪以認定。
三、按犯毒品危害防制條例第10條之罪，經觀察、勒戒後，認無
    繼續施用毒品之傾向，應即釋放，並為不起訴處分；認有繼
    續施用毒品之傾向者，應由檢察官聲請法院裁定令入戒治處
    所施以強制戒治，至無繼續戒治之必要，強制戒治期滿，應
    即釋放，由檢察官為不起訴處分。經觀察勒戒、強制戒治執
    行完畢釋放後，5 年內再犯第10條之罪，依93年1 月9 日修
    正施行之毒品危害防制條例第23條第2 項規定意旨，應由檢
    察官偵查起訴。經查：本件被告前因施用毒品案件，經本院
    以95年度毒聲字第597 號裁定送觀察、勒戒，嗣因無繼續施
    用傾向，於95年5 月1 日執行完畢釋放，並經臺灣高雄地方
    法院檢察署檢察官以95年度毒偵字第2866號為不起訴處分確
    定。詎仍不知戒絕毒癮，於觀察、勒戒執行完畢釋放後5 年
    內，再犯本件毒品危害防制條例第10條之罪，有臺灣高等法
    院被告前科紀錄表1 份可證，依前開規定，應予依法論科。
四、查海洛因、甲基安非他命分別係毒品危害防制條例第2 條第
    2 項第1 款、第2 款所稱之第一級、第二級毒品，不得非法
    持有及施用。核被告所為，係犯毒品危害防制條例第10條第
    1 項、第2 項之施用第一級毒品罪、第二級毒品罪。被告多
    次持有第一級毒品海洛因、第二級毒品甲基安非他命之低度
    行為，皆已為施用之高度行為所吸收，均不另論罪。又被告
    前後2 次施用第一級毒品、第二級毒品之犯行，及上開二罪
    名間犯意各別，罪名互殊，應分論併罰。爰審酌被告雖經觀
    察勒戒，卻仍未能斷戒施用毒品惡習，顯見其戒治意志不堅
    ，缺乏戒絕毒癮之動機，本應從重量刑以收刑罰教化之效，
    惟念其施用毒品係對己身殘害，並未造成他人具體危害，且
    於犯後坦承犯行，態度尚稱良好等一切情狀，酌情分別量處
    如主文所示之刑，並定其應執行之刑，以示儆懲。至扣案如
    附表二編號1 至3 號所示之白色粉末共28包、晶體1 包，經
    送驗結果，各呈海洛因、甲基安非他命之陽性反應，確係第
    一級毒品海洛因、第二級毒品甲基安非他命無誤，已如前述
    ，應依毒品危害防制條例第18條第1 項前段規定沒收銷燬之
    ；又鑑定單位一般係以傾倒之方式，將包裝袋內之毒品倒出
    而與包裝袋分離而稱重，必要時，輔以刮杓刮取袋內毒品，
    然無論依何種方式分離，包裝袋內均有極微量之毒品殘留，
    業經法務部調查局以93年3 月19日調科壹字第09300113060
    號函釋在案，並為本院職務上已知之事實，足認本件用以包
    覆扣案海洛因、甲基安非他命之包裝袋，其內含有極微量之
    毒品殘留而無法析離，應整體視為扣案之第一級毒品海洛因
    、第二級毒品甲基安非他命，不問屬於犯人與否，併予沒收
    銷燬。至於鑑驗耗用之毒品既已滅失，自無庸宣告沒收銷燬
    ，附此敘明。
五、移送併辦部分：
  (一)檢察官聲請併辦意旨略以（96年度毒偵字第6603號）：被告
    甲○○不知戒絕毒癮，於前揭觀察、勒戒執行完畢釋放後5
    年內，復基於施用第一級、第二級毒品之犯意，於96年7 月
    13日下午5 時20分許起回溯24小時內之某時許，在不詳地點
    ，分別施用海洛因及甲基安非他命各1 次，嗣於同日下午3
    時50分許，在高雄縣岡山鎮○○○路63號，為警查獲，並扣
    得毒品海洛因1 包（毛重0.32公克），復經警對其採尿送驗
    後，呈嗎啡及甲基安非他命陽性反性，始知悉上情。上開犯
    行均與本案係基於單一犯意而反覆實施同種類之行為，係屬
    集合犯之包括一罪，基於審判不可分原則，應為起訴效力所
    及，而應併予審理等語。
  (二)按依刑法第56條修正理由之說明，謂「對繼續犯同一罪名之
    罪者，均適用連續犯之規定論處，不無鼓勵犯罪之嫌，亦使
    國家刑罰權之行使發生不合理之現象。」「基於連續犯原為
    數罪之本質及刑罰公平原則之考量，爰刪除有關連續犯之規
    定」等語，即係將本應各自獨立評價之數罪，回歸本來就應
    賦予複數法律效果之原貌。因此，就刑法修正施行後多次施
    用毒品之犯行，採一罪一罰，始符合立法本旨。於刑法修正
    施行前連續施用毒品部分，應依刑法第2 條第1 項之規定，
    適用修正前連續犯之規定論以一罪；刑法修正施行後之多次
    施用犯行，除符合接續犯之要件外，則應一罪一罰，再就刑
    法修正施行後之數罪，與修正前依連續犯規定所論之一罪，
    數罪併罰，合併定其應執行之刑（最高法院96年度第9 次刑
    事庭會議決議參照）。被告所犯本件施用毒品之罪名為警查
    獲時間，與併案部分被告為警查獲之時間已相隔10日以上，
    且其各次為警查獲時，均為警扣得為數非寡之毒品，顯見被
    告各次為警查獲後，均係另行起意再購買毒品供己施用，復
    查無其他證據足資證明被告於此期間內有接續施用毒品之犯
    行，故檢察官聲請併辦部份自無集合犯等實質上一罪關係，
    非起訴效力所及，本院自無從併予審理，應退由檢察官另行
    偵查處理。
據上論斷，應依刑事訴訟法第273 條之1 第1 項、第299 條第1
項前段，毒品危害防制條例第10條第1 項、第2 項、第18條第1
項前段，刑法第11條、第51條第5 款，判決如主文。
本案經檢察官乙○○到庭執行職務。
中　　華　　民　　國　　96　　年　　11　　月　　15  　日
                  刑事第十四庭  法　官  鄭凱文
以上正本證明與原本無異。
如不服本判決應於收受本判決後10日內向本院提出上訴書狀，並
應敘述具體理由，如未敘述上訴理由者，應於上訴期間屆滿後20
日內補提理由書狀於本院（均須按他造當事人之人數附繕本）「
切勿逕送上級法院」。
中　　華　　民　　國　　96　　年　　11　　月　　16  　日
                                書記官  林慧芬
附表一
┌──┬───────────┬───────┬──────┬──────┐
│編號│查獲時間、地點        │採尿送驗結果  │扣案物      │偵查案號    │
├──┼───────────┼───────┼──────┼──────┤
│1   │96年6 月12日上午11時40│嗎啡、甲基安非│(1)第一級毒品│96年度毒偵字│
│    │分許，因被告甲○○形跡│他命陽性反應  │海洛因26包；│第5681號    │
│    │可疑，為警在高雄縣岡山│              │(2)第二級毒品│            │
│    │鎮○○○路與仁壽路口盤│              │甲基安非他命│            │
│    │檢查獲。              │              │1 包；      │            │
├──┼───────────┼───────┼──────┼──────┤
│2   │96年7 月3 日下午4 時50│嗎啡、甲基安非│第一級毒品海│96年度毒偵字│
│    │分許，在高雄縣岡山鎮後│他命陽性反應  │洛因2包。   │第6248號    │
│    │協路78號，為警攔檢查獲│              │            │            │
│    │。                    │              │            │            │
└──┴───────────┴───────┴──────┴──────┘
┌──────────────────────────────────┐
│附表二                                                              │
├──┬────┬────────────┬─────────────┤
│編號│物品名稱│      數量及重量        │        鑑定結果          │
├──┼────┼────────────┼─────────────┤
│一  │白色粉末│26包（合計淨重2.06公克，│檢驗呈第一級毒品海洛因陽性│
│    │        │空包裝袋總重7.02公克）  │反應（法務部調查局96年9 月│
│    │        │                        │3 日調科壹字第09623065070 │
│    │        │                        │號鑑定書）                │
├──┼────┼────────────┼─────────────┤
│二  │白色粉末│2包（均含包裝袋，檢驗前 │檢驗呈第一級毒品海洛因陽性│
│    │        │分別淨重0.0702公克、0.13│反應。（高雄市立凱旋醫院96│
│    │        │69公克；檢驗後分別淨重0.│年8 月13日濫用藥物成品檢驗│
│    │        │0413公克、0.1032公克）  │鑑定書）                  │
├──┼────┼────────────┼─────────────┤
│三  │晶體    │1 包                    │檢驗呈第二級毒品甲基安非他│
│    │        │                        │命陽性反應。（高雄醫學大學│
│    │        │                        │附設中和紀念醫院檢驗報告，│
│    │        │                        │報告編號：9610-70 號）    │
└──┴────┴────────────┴─────────────┘
附錄本件論罪科刑之法條：
毒品危害防制條例第10條
施用第一級毒品者，處6 月以上5 年以下有期徒刑。
施用第二級毒品者，處3 年以下有期徒刑。
